臺灣高雄地方法院民事判決　　　　　　 100年度再易字第16號
再審原告　　姚朱梅香
再審被告　　吳秋蕾
上列當事人間請求給付會款事件，再審原告對於民國99年10月28
日本院97年度簡上字第60號第二審確定判決及100年度再易字第
2號確定判決提起再審之訴，本院判決如下：
    主  文
再審之訴駁回。
再審訴訟費用由再審原告負擔。
    理  由
一、按「有下列各款情形之一者，得以再審之訴對於確定終局判
    決聲明不服。但當事人已依上訴主張其事由或知其事由而不
    為主張者，不在此限：一三、當事人發現未經斟酌之證物或
    得使用該證物者。但以如經斟酌可受較有利益之裁判者為限
    。」，民事訴訟法第496條第1項第13款定有明文，而「民事
    訴訟法第四百九十六條第一項第十三款所謂當事人發現未經
    斟酌之證物或得使用該證物者，係指在前訴訟程序不知有該
    證物，現始知之，或雖知有此而不能使用，現始得使用而言
    。若證物在前訴訟程序業經提出，而為法院所不採，即非此
    之所謂發現未經斟酌之證物。」，有最高法院78年度台上字
    第1615號判決要旨可參。次按對於簡易訴訟程序之第二審確
    定終局裁判，如就足影響於裁判之重要證物，漏未斟酌者，
    亦得提起再審之訴或聲請再審，民事訴訟法第436之7條定有
    明文，而上開規定所謂之「當事人發現未經斟酌之證物或得
    使用該證物者。但以如經斟酌可受較有利益之裁」及「就足
    影響於判決之重要證物，漏未斟酌」，係指於簡易訴訟程序
    之第二審言詞辯論終結前，已經存在並已為聲明之證據，第
    二審並未認為不必要而仍忽略證據聲明未為調查，或已為調
    查而未就其調查之結果予以判斷者，且該證據須足以影響判
    決結果而言。若在判決理由中已說明其為不必要之證據，或
    說明就調查證據之結果，並不能為有利再審原告之事實判斷
    者，自不得作為再審理由。此外，若原確定判決對於該項證
    物，認係不必要或有不足採信之情形，或該證物無關重要，
    縱經斟酌亦與確定判決無影響者，亦均不得據為再審之理由
    。
二、再審原告主張：(一)再審被告之配偶沈仁智曾簽發發票日分
    別為84年6 月27日、84年12月11日，票面金額分別為新臺幣
    （下同）495,800 元、500,900 元，到期日均為87年6 月10
    日之本票2 紙（下稱系爭本票），交付再審原告作為再審被
    告積欠再審原告會款之擔保，嗣該本票屆期經提示，再審被
    告及沈仁智均未支付票款，再審原告依法聲請本票裁定強制
    執行，惟因執行無著由本院核發債權憑證。茲上開債權憑證
    在前程序第二審言詞辯論終結前即已存在，且如經斟酌即得
    認定再審被告尚積欠再審原告會款之事實。(二)次依再審原
    告於原審提呈之會款手稿（下稱系爭手稿）以觀，其金額出
    入係依據日期先後逐筆記載，最終記載日為87年7 月間，是
    再審被告如於87年7 月前有清償會款，理當會依日期順序記
    載於該手稿序列中，然手稿第二頁所載「86年12月30日之 5
    萬元、87年1 月31日之18萬元、87年3 月4 日之12萬元及87
    年3 月31日之8 萬元」，係獨立記載於頁面右上方，顯非屬
    再審被告清償會款之記載，然原審竟為相反認定，顯有違誤
    等語。(三)再審原告前曾另訴請求再審被告給付會款，經鈞
    院以98年度簡上字第109 號民事判決在案，該判決亦認再審
    被告確實尚積欠再審原告會款未清償。為此，爰依民事訴訟
    法第496 條第1 項第13款及第436 條之7 規定，提起本件再
    審之訴云云。
三、經查：
(一)再審原告曾於本院97年度簡上字第60號給付會款事件第二審
    言詞辯論期日提出系爭本票（見該卷第33頁），至多僅足證
    明再審原告與再審被告間確有票款債權之存在，然是否為會
    款債權之擔保，則屬無法證明。且再審原告主張再審被告委
    由其夫沈仁智簽發系爭本票作為會款清償之擔保，惟此為再
    審被告所否認，參以再審原告於本件所請求者為83年12月 1
    日、85年1 月25日、86年5 月1 日所召集3 組互助會中再審
    被告所積欠之會款，然系爭本票之票載發票日分別為84年12
    月11日及84年6 月27日，則85年1 月25日及86年5 月1 日起
    始之2 組互助會會款債權尚未發生，僅可能擔保再審被告於
    83年12月10日所召集互助會會款，又據再審原告起訴主張再
    審被告就該組互助會積欠會款為142,800 元，惟系爭本票面
    額總額為996,700 元，差距甚大，亦難以此逕推認再審原告
    主張為真，難以該證據影響確定判決之結果。
(二)次查，原確定判決認系爭手稿第二頁之「86年12月30日之 5
    萬元、87年1月31 日之18萬元、87年3月4日之12萬元及87年
    3月31日之8萬元」乃再審被告已清償金額之記載，並已敘明
    理由詳予論述，堪認原確定判決對該證據已加以審究。再審
    原告既已於審判程序中提出上開證據，且原確定判決亦已就
    上開證據詳予論駁，揆諸上揭說明，應認非屬「未經斟酌之
    證物或得使用該證物者」或「就足影響於判決之重要證物，
    漏未斟酌」規定之列，非可持之提起本件再審之訴。
(三)又查，再審原告前曾另訴請求再審被告給付會款，經本院以
    98年度簡上字第109 號民事判決確定在案，查該判決係認定
    再審原告分別於84年4 月10日、85年8 月15日召集2 組互助
    會，再審被告均參加1 會，且均積欠會款未清償。然再審原
    告於本件訟爭係認再審被告積欠83年12月10日、85年1 月25
    日、86年5 月1 日3 組互助會會款未清償，顯與前案請求之
    基礎事實互異，非可逕予援引。
四、綜上所述，本件原確定判決並無再審原告所稱「當事人發現
    未經斟酌之證物或得使用該證物者。但以如經斟酌可受較有
    利益之裁」及「就足影響於判決之重要證物，漏未斟酌」之
    情事。從而，再審原告以原確定判決有民事訴訟法第496 條
    第1 項第13款及同法第436 之7 條之再審事由提起本件再審
    之訴，求為廢棄改判，顯無理由，爰不經言詞辯論，逕以判
    決駁回。
五、據上論結，本件再審原告之訴為無理由，依民事訴訟法第50
    條第2 項、第78條，判決如主文。
中    華    民    國  100    年    5    月    26   日
                  民事鳳山分庭  審判長法  官  楊富強
                                      法  官  何悅芳
                                      法  官  吳文婷
以上正本係照原本作成。
本判決不得上訴。
中    華    民    國  100    年    5    月    26   日
                                      書記官  梁瑜玲